臺灣高等法院刑事判決　　　　　　　　　　　　　　九十三年度上訴字第一五九號
　　上　訴　人　臺灣桃園地方法院檢察署檢察官
　　被　　　告　丁○○
　　　　　　　　戊○○
右上訴人因被告違反廢棄物清理法案件，不服臺灣桃園地方法院九十二年度訴字第一
八七號，中華民國九十二年十一月四日第一審判決（起訴案號：臺灣桃園地方法院檢
察署九十一年度偵字第七五七八號），提起上訴，本院判決如左：
    主  文
上訴駁回。
    理  由
一、公訴意旨略以：被告鄭柄桓於民國（下同）九十一年二月間某日起，以每月新台
    幣（下同）五萬元之代價，僱用戊○○為現場負責人，未向主管機關申請核發公
    民營廢棄物清除處理機構許可文件，二人即基於犯意聯絡及行為分擔，共同於當
    日起，在桃園縣觀音鄉○○村○○段七三三之一等十八筆地號土地，從事廢棄物
    之處理。嗣於同年四月十五日下午四時三十分許，在上址，經警會同觀音鄉公所
    清潔隊稽查人員，當場查獲現場負責人戊○○及挖土機司機許榮杰（另經檢察官
    為不起訴處分），並命許榮杰當場開挖三公尺，發現有惡臭味之廢棄物，而查悉
    上情。因認被告二人均涉有違反廢棄物清理法第四十六條第一項第四款之罪嫌。
二、本件公訴人認被告二人涉有右揭犯行，係以報告單位指述綦詳，與同案被告許榮
    杰、證人李正義指證情節相符，及證人乙○○警員證述內容，並有桃園縣觀音鄉
    公所執行廢棄物清理法查核工作記錄表、代保管單、查獲現場照片十五張及現場
    蒐證錄影帶一捲扣案為其論據。惟訊據被告鄭柄桓、戊○○均堅詞否認有有違反
    廢棄物清理法犯行，被告鄭柄桓辯稱：伊於九十年九月五日起向蔡陳雪玉承租前
    開土地，是要將土地填平後作砂石廠，伊請戊○○以前，有淹死二個人，才僱請
    戊○○作現場負責人，用鐵皮將土地現場圍起來，且因為該水池有一半是別人的
    ，才將水池隔起來，再想辦法將它填平，伊並未傾倒廢棄物，可能是在圍以前被
    偷倒廢棄物等語。被告戊○○辯稱：伊於九十一年二月底受僱於鄭柄桓在觀音鄉
    ○○段七三三之一等地號，僱人用鐵皮將土地圍起來，做了十幾天即回家休息，
    過了半個月，丁○○又叫伊去現場僱怪手以現場的土將現場的大水池隔成兩半就
    停工，直到為警查獲當天伊到現場將水沖垮的土填回去時被查獲，伊二月底去現
    場時，現場即如所拍攝照片一樣，沒有動過，不知為何將土地挖開後裡面都是廢
    棄物，伊並未處理廢棄物云云。
三、按犯罪事實應依證據認定之，無證據不得推定其犯罪事實，刑事訴訟法第一百五
    十四條第二項定有明文。又事實之認定，應憑證據，如未能發現相當證據，或證
    據不足以證明，自不能以推測或擬制之方法，以為裁判基礎。且認定犯罪事實所
    憑之證據，雖不以直接證據為限，間接證據亦包括在內；然而無論直接證據或間
    接證據，其為訴訟上之證明，須於通常一般之人均不致有所懷疑，而得確信其為
    真實之程度者，始得據為有罪之認定，倘其證明尚未達到此一程度，而有合理之
    懷疑存在時，事實審法院復已就其心證上理由予以闡述，敘明其如何無從為有罪
    之確信，因而為無罪之判決，尚不得任意指為違法，最高法院四十年台上字第八
    六號、七十六年台上字第四九八六號亦分別著有判例。經查：
  (一)本件係因桃園縣觀音鄉公所清潔隊接獲民眾檢舉，認被告丁○○向蔡陳雪玉承租
    坐落桃園縣觀音鄉保障村草漯七三三之一等十八筆地號土地，有經人傾倒廢棄物
    ，而於九十一年四月十五日下午四時三十分許，由該清潔隊隊長甲○○、稽查員
    丙○○，會同桃園縣觀音鄉鄉長及當時任職桃園縣政府警察局大園分局草漯派出
    所警員乙○○等人，至現場稽查，於現場雖查獲有被告丁○○所僱用之現場負責
    人即被告戊○○及怪手司機許榮杰等人，惟現場並未發覺有人傾倒廢棄物；經鄉
    長要求命怪手司機許榮杰在現場向下開挖，而查覺上開土地地面下埋有廢棄物一
    節，業據證人甲○○、丙○○、許榮杰分別於偵、審中證述屬實，復有桃園縣觀
    音鄉公所執行廢棄物清理法查核工作記錄表、代保管單各一份、現場照片十五幀
    附卷可稽。又，原法院命桃園縣政府環境保護局派員至上址土地所採得之廢棄物
    樣品，經實施檢測結果認符合有害事業廢棄物認定標準或溶出毒性事業廢棄物，
    亦有桃園縣政府環境保護局廢棄物檢測報告一份附卷可佐。則本案坐落桃園縣觀
    音鄉○○村○○段七三三之一等十八筆地號土地，地面下確實埋有有害事業廢棄
    物等情，固屬實在。
  (二)惟據會同至現場查獲本案之證人即大園分局草漯派出所警員乙○○於檢察官偵查
    中證稱：（問：有無親見回填事業廢棄物？）無親見；（問：當時有無卡車在現
    場？）沒有，卡車跑掉了等語（見偵查卷地四十八頁）。另證人即清潔隊長甲○○於原法院審理時證稱：我們是接到民眾陳情，現場有人回填廢棄物，鄉長親自
    在九十一年四月十五日帶隊到現場去；之前我們有在現場監控過，也發現有人傾
    倒廢棄物，也移送過了；當天我們會同警察到現場，發現有一台怪手，戊○○及
    一名怪手司機，因為現場並沒有人在傾倒廢棄物，所以就請怪手司機用怪手開挖
    現場土地，開挖出來就發現裡面有廢棄物；司機是說他們沒有在傾倒，他們只是
    在整地而已；之前是我們公所的稽查到場，當時是移送陳雪玉云云（見原審卷第
    二十七頁）。證人即清潔隊稽查員丙○○在原審證稱：我們前一班的稽查人員告
    訴我好像那塊土地有怪手在作業，因為該地有用鐵皮圍起來，裡面在作何事都無
    法得知，所以我監控了該地有一禮拜之久，之後是因為民眾陳情有人在裡面傾倒
    廢棄物，所以才會九十一年四月十五日到現場去勘查，現場確實是在作護堤工作
    ，沒有發現有卡車進入傾倒廢棄物，所以才請怪手挖現場的土地，發現裡面有廢
    棄物等語（見原審卷第二十八頁）。證人即怪手司機許榮杰於原審證稱：現場開
    挖的結果內含有廢棄物，不知道廢棄物哪裡來，不是我倒的；我是第一次去，沒
    有發現地下掩埋廢棄物；（問：其他土地的地面上是否有被傾倒新的廢棄物？）
    沒有；（問：未開挖前的地況如何？）都是土，都是平的沒有看到廢棄物云云（
    見原審卷第五十四頁）。證人李正義亦證稱：去的時候地上都是泥土沒有看到廢
    棄物，是開挖了之後才看到；廢棄物看起來是乾燥的，而且開挖前的地上都已經
    長草了看起來已經埋很久等語（見原審卷第五十五頁）。觀諸上開證人之證詞，
    得徵桃園縣觀音鄉清潔隊隊長甲○○、稽查員丙○○，會同鄉長及大園分局草漯
    派出所警員乙○○等人，於九十一年四月十五日至上址稽查時，前開地號之土地
    上當場並未見有人傾倒廢棄物之情事，甚且曾在現場監控清潔隊稽查員亦稱監控
    一星期均未見有傾倒廢棄物之情形，而係於現場稽查當日，命在場之司機許榮杰
    操作挖土機向下開挖，始查覺地面下埋有廢棄物，且開挖前的地上都已經長草了
    看起來已經埋很久。則前開地號土地地面下所埋之廢棄物，是否即為被告丁○○
    、戊○○供人傾倒之結果，尚屬有疑。
  (三)關於公訴意旨所指現場負責人即被告戊○○僱用挖土機司機許榮杰，於本案查獲
    時在場之原因，據證人即挖土機司機許榮杰於查獲之初在警詢中證稱：（現場所
    覆蓋之一般土）不是我填平的；我是在現場整地而已，並將旁邊的池塘的水用小
    土堆做一個堵水牆云云（見偵查卷第十頁）。在原審又證稱：當天我是開怪手到
    那裡去做排水、擋土工程，是立錦公司老闆李正義叫我去的；我不知道誰負責，
    但是現場有戊○○在，是戊○○指示我作排水的工程等語（見原審卷第五十三頁
    ）。證人立錦公司負責人李正義於原法院審理時亦證稱：（問：是誰僱用你們到
    系爭土地去做排水工程？）是戊○○僱用我們，是說好要做排水工程，只有做排
    水工程而已沒有整地；（問：之前有否去現場整地？）沒有云云（見原審卷第五
    十三頁）。該二位證人所供，核與觀音鄉清潔隊稽查員丙○○在原審結證：現場
    確實是在作護堤工作，沒有發現有卡車進入傾倒廢棄物等語（見原審卷第二十八
    頁）相符；渠二人之供證自屬可採。從而，被告丁○○、戊○○所辯：伊等只是
    在整平現場及作排水工程乙節，尚非無據。又查，依前開證人所述，系爭土地在
    為警查獲前即已經人傾倒廢棄物於該處並以其他土石覆蓋其上且歷時相當時日，
    而證人即怪手司機許榮杰在為警查獲時，亦確未在現場為廢棄物之處理作業，僅
    係在依稽查人員指示向下開挖後，始查覺地面下埋有廢棄物；而被告戊○○僱用
    挖土機司機許榮杰在場之原因又僅係在施作排水、擋土工程，而非處理費棄物；
    是尚難以被告丁○○、戊○○所處理之前開系爭土地為警查獲地面下埋有廢棄物
    ，即遽認被告二人即違法處理廢棄物之犯行。
  (四)至於，公訴人之上訴意旨所指臺灣桃園地方法院檢察署九十一年度偵字第一一五
    ０六號、第二一八九四號案起訴，經臺灣桃園地方法院九十二年度訴字第五七五
    號判決判處有期徒刑三年六月之違反廢棄物處理法犯行，係發生於九十一年十一
    月二十一日至同年月二十五日之間，核與公訴人起訴之本案犯罪事實，相隔有七
    個月之久，又查與本案無任何之牽連關係，自難以之執為被告二人涉有本案犯行
    之論據。
四、此外，復查無其他積極證據足以證明被告二人涉有公訴意旨所指之違反廢棄物清
    理法犯行，被告二人之犯罪尚屬不能證明，原審因之諭知被告二人無罪之判決，
    核無不合。
五、公訴人之上訴意旨仍執前揭證據資料，以：被告所辯是要將土地填平做砂石廠，
    係事後卸責之詞，原審竟予採信，實與事實不符云云，指摘原判決不當。惟按犯
    罪事實依法應依證據認定之，不得僅以被告之反證不成立，持為認定犯罪之論據
    ，最高法院二十一年上字第四七四號亦著有判例。本案既查無積極證據足以證明
    被告等二人犯罪，依法即應為該二人無罪之推定，核與被告所辯是否可採並無任
    何牽涉。公訴人之上訴意旨執前詞指摘原判決不當，並無理由，應予駁回。
據上論斷，應依刑事訴訟法第三百六十八條，判決如主文。
本案經檢察官田炳麟到庭執行職務。
中　　　華　　　民　　　國　　九十三　　年　　　四　　　月　　 二十 　　日
                              臺灣高等法院刑事第十二庭
                                  審判長法  官  劉  景  星
                                        法  官  陳  志  洋
                                        法  官  陳  博  志
右正本證明與原本無異。
如不服本判決，應於收受送達後十日內向本院提出上訴書狀，其未敘述上訴之理由者
並得於提起上訴後十日內向本院補提理由書（均須按他造當事人之人數附繕本）。
                                        書記官  陳  嘉  文
中　　　華　　　民　　　國　　九十三　　年　　　四　　　月　　二十三　　日
